【裁判字號】    99,法,21
【裁判日期】    990531
【裁判案由】    聲請變更捐助暨組織章程
【裁判全文】
台灣板橋地方法院民事裁定                99年度法字第21號
聲  請  人  甲○○
上列聲請人聲請變更財團法人台灣省台北縣私立光華高級商業職
業進修學校捐助章程，本院裁定如下：
    主  文
財團法人臺北縣私立光華高級商業職業進修學校捐助章程准予變
更如附表修正條文欄所示。
聲請程序費用由聲請人負擔。
    理  由
一、本件聲請意旨略以：聲請人為財團法人臺北縣私立華高級商
    職業進修學校之董事長，該財團法人之捐助章程，依私立學
    校法第87條規定，應於本法施行後3年完成調整，並俟98年4
    月21日私立學校法施行細則發布施行後實施修正。上開財團
    法人於99年5 月12日召開第15屆第10次董事會，完成修訂如
    附件所示就捐助章程，並經教育部於99年5 月24日，以部授
    教中（四）字第0990572104號函核定在案，為此聲請裁定准
    予變更捐助章程。
二、按民法第62條規定：「財團之組織及其管理方法，由捐助人
    以捐助章程或遺囑定之。捐助章程或遺囑所定之組織不完全
    ，或重要之管理方法不具備者，法院得因主管機關、檢察官
    或利害關係人之聲請，為必要之處分」，是依該條規定聲請
    法院就捐助章程為必要處分者，以財團之組織不完全，或重
    要之管理方法不具備為要件。同法第63條規定：「為維持財
    團之目的或保存其財產，法院得因捐助人、董事、主管機關
    、檢察官或利害關係人之聲請，變更其組織」。依該條規定
    聲請變更財團組織者，亦以維持財團之目的或保存其財產之
    必要為限。
三、經查聲請人主張其為財團法人台灣省台北縣私立光華高級商
    業職業進修學校董事長，業據提出法人登記證書為證，自屬
    民法第62條、第63條規定之利害關係人。再查聲請人主張上
    述財團法人之捐助章程，依私立學校法第87條規定，應於本
    法施行後3 年完成調整，並俟98年4 月21日私立學校法施行
    細則發布施行後實施修正。該財團法人於99年5 月12日召開
    第15屆第10次董事會，完成修訂，並經教育部於99年5 月24
    日，以部授教中（四）字第0990572104號函核定在案等情，
    亦據提出99年5 月12日第15屆第10次董事會紀錄、原捐助章
    程、捐助章程修正之新舊條文對照表為證。經核原捐助章程
    所定之組織，或重要之管理方法，並不如私立學校法所規定
    完備，聲請人聲請准予變更財團法人台灣省台北縣私立光華
    高級商業職業進修學校捐助章程如附表修正條文欄所示，與
    上述民法有關法人之規定並無抵觸，並符合修訂後私立學校
    法相關規定，其聲請變更捐助章程，尚無不合，應予准許。
四、依非訟事件法第21條第1項前段，裁定如主文。
中    華    民    國    99    年    5     月    31    日
                  民事第三庭    法  官  何君豪
以上正本係照原本作成
如對本裁定抗告，須於裁定送達後10日內向本院提出抗告狀，並
應繳納抗告費新台幣1000元整。
中    華    民    國    99    年    5     月    31    日
                            書記官  黃琴茜

司法院資訊處製作；財團法人民間司法改革基金會備份。
